臺灣板橋地方法院民事裁定　　　　　　100年度事聲字第137號
聲　明　人
即　債權人　游光弘
相　對　人
即　債務人　游筑涵
　　　　　　游庭豪
　　　　　　趙素月
上列異議人即債權人與相對人間假扣押事件，異議人對於本院司
法事務官於中華民國100 年5 月4 日所為之100 年度司裁全字第
707 號假扣押裁定事件聲明異議，本院裁定如下：
    主    文
異議駁回。
    理    由
一、按當事人對於司法事務官處理事件所為之終局處分，得於處
    分送達後10日之不變期間內，以書狀向司法事務官提出異議
    。司法事務官認前項異議有理由時，應另為適當之處分；認
    異議為無理由者，應送請法院裁定之。法院認第1 項之異議
    為有理由時，應為適當之裁定；認異議為無理由者，應以裁
    定駁回之。民事訴訟法第240 條之4 第1 項至第3 項分別定
    有明文。本件異議人就本院司法事務官於民國100 年5 月4
    日以100 年司裁全字第707 號所為駁回異議人聲請假扣押裁
    定之終局處分，聲明不服提出異議，本院自應依法就本院司
    法事務官所為之裁定，審究異議人之異議有無理由，合先敘
    明。
二、本件異議意旨略以：依最高法院98年度台抗字第746 號裁定
    要旨，民事訴訟法第523 條第1 項所稱之假扣押原因，本不
    以債務人浪費財產、增加負擔或將其財產為不利益之處分，
    致達無資力之狀態，或債務人移往遠方、逃匿無蹤或隱匿財
    產等積極作為之情形為限，祇須合於該條項有日後不能強制
    執行或甚難執行之虞之條件，即足當之。本件相對人提存於
    法院假扣押之擔保金，係相對人之財產，亦為清償債務之擔
    保，今相對人欲將提存所之擔保金取回，並已委託律師函催
    聲請人表明其意旨，即屬其欲變動財產之積極行為，次者現
    金流動性極高，短期間即可移至他處隱匿，是以聲請人既已
    提出相對人之律師函，已盡釋明之責。另原裁定以相對人依
    台灣高等法院97年度重上更字第120 號判決對聲請人之財產
    為假執行亦曾提供新台幣（下同）561 萬元擔保聲請人之損
    害云云，惟聲請人請求之數額為16,972,187元，遠高於相對
    人現存於提存所之三筆擔保金之總和1,157 萬元，是相對人
    上開財產尚不足供清償之用，是以若不允許本件假扣押，將
    有日後不能強制執行之情形，甚為明顯。是以，債權人如未
    即時聲請假扣押，財產恐無法保障。爰依法聲明異議等語。
三、按債權人就金錢請求或得易為金錢請求之請求，欲保全強制
    執行者，固得聲請假扣押，惟為此項聲請，依民事訴訟法第
    526 條第1 項、第2 項規定，請求及假扣押之原因，應釋明
    之，釋明如有不足，而債權人陳明願供擔保或法院認為適當
    者，法院得定相當之擔保，命供擔保後為假扣押。而所謂假
    扣押之原因，依同法第523 條之規定，係指日後有不能強制
    執行或甚難執行之虞，或應在外國為強制執行之情形，如債
    務人浪費財產，增加負擔，或就其財產為不利益之處分，將
    成為無資力之狀態，或將移住遠地、逃匿無蹤、隱匿財產等
    是。債權人就假扣押之原因，依法有釋明之義務，如釋明不
    足，而債權人陳明願供擔保或法院認為適當者，法院始得定
    相當之擔保，命供擔保後為假扣押。故依上開法律規定，法
    院僅得於債權人釋明不足時，准其供擔保以補足之。債權人
    不得未為任何釋明，而全以擔保代其釋明之責。且如釋明之
    不足無法由債權人供擔保以補足之，法院仍應駁回債權人之
    聲請，非一經債權人陳明願供擔保，即當然准為該項假扣押
    （最高法院92年度臺抗字第425 號裁判參照）。次按釋明事
    實上之主張者，得用可使法院信其主張為真實之一切證據，
    但不能即時調查者，不在此限，同法第284 條亦定有明文。
    所謂因釋明而應提出法院能即時調查之證據，係指當事人於
    釋明其事實上之主張時，應同時提出可供法院得隨時進行調
    查之證據而言，故當事人如未同時提出供釋明用之證據，法
    院自無裁定限期命其補正之必要，最高法院75年度臺抗字第
    453號裁定亦可資參酌。
四、經查，異議人對相對人為本件假扣押之聲請，固據提出提存
    資料二份、臺灣高等法院97年度重上更（一）字第120 號民
    事判決書、假執行分配表、本院99年度司全聲字148 號裁定
    、最高法院100 年度台上490 號民事判決書、律師函等為證
    據，堪認已就「請求原因」為一定之釋明。然就假扣押原因
    ，聲請人僅泛稱趙素月以賣檳榔為業，游筑涵、游庭豪一在
    學，一剛就業，名下並無任何財產等語，惟聲請人並未就上
    開說詞提出證明以供法院即時調查，而所謂假扣押原因之釋
    明，乃係就例如相對人浪費財產、增加負擔，或就財產為不
    利益處分，將成為無資力之狀態，或將移往遠地、逃匿無蹤
    、隱匿財產等事實，提出可使法院信其主張為真之證據釋明
    之，方屬盡釋明之責，聲請人僅空言指出相對人有隱匿財產
    之意圖，實屬臆測之詞，難謂已釋明假扣押原因，揆諸前揭
    說明，本件聲請仍於法不合，應不准許。執行法院裁定駁回
    異議人對相對人聲請，於法核無不合，從而，異議人意旨指
    摘原裁定不當，求予廢棄，為無理由，自應將其異議予以駁
    回。
五、結論：本件聲明異議為無理由，依強制執行法第30條之1 ，
    民事訴訟法第240 條之4 第3 項後段，裁定如主文。
中    華    民    國    100    年    5    月    31    日
                  民事第二庭    法  官  連育群
以上正本係照原本作成。
如不服本裁定應於送達後10日內向本院提出抗告狀，並應繳納抗
告費新台幣1000 元。
中    華    民    國    100    年    5    月    31    日
                                書記官  溫婷雅